【裁判字號】    98,易,471
【裁判日期】    980910
【裁判案由】    竊佔
【裁判全文】
臺灣高雄地方法院刑事判決               98年度易字第471號
公  訴  人  臺灣高雄地方法院檢察署檢察官
被      告  丙○○
上列被告因竊佔案件，經檢察官提起公訴（97年度偵字第34424
號），本院判決如下：
    主  文
丙○○無罪。
    理  由
一、公訴意旨略以：被告丙○○明知高雄縣湖內鄉○○段965 、
    965-4 地號土地係屬財政部國有財產局所有，竟意圖為自己
    或第三人不法之利益，自稱為上開土地之所有權人，於民國
    97年8 月20日10時許2 個月前之某日，同意甲○○在該地堆
    置土石。嗣因其另涉犯竊盜土石案件，臺灣高雄地方法院檢
    察署檢察官於97年8 月20日10時許，至現場勘驗時，於該地
    發現有新堆置之土石，始查悉上情，而認被告丙○○涉犯刑
    法第320 條第2 項竊佔罪等語。
二、按犯罪事實應依證據認定之，無證據不得認定其犯罪事實；
    不能證明被告犯罪者，應諭知無罪之判決，刑事訴訟法第15
    4 條第2 項、第301 條第1 項分別定有明文。又刑事訴訟法
    上所謂認定犯罪事實之證據，係指足以認定被告確有犯罪行
    為之積極證據而言，如未能發現有相當證據或證據不足以證
    明，自不能以推測或擬制之方法以為裁判基礎，又認定不利
    於被告之事實，需依積極證據，苟積極證據不足為不利被告
    之認定時，即應為有利於被告之認定，更不必有何有利之證
    據，最高法院29年上字第3105號、40年台上字第86號及30年
    上字第816 號判例可資參照。
三、公訴人認被告丙○○涉有上開竊佔罪嫌，無非以其於偵查中
    之供述、臺灣高雄地方法院檢察署97年8 月20日履勘筆錄、
    土地建物查詢資料、高雄縣湖內鄉地籍圖查詢資料、被害人
    財政部國有財產局臺灣南區辦事處代理人黃緒瑩於警詢中之
    指述為其論據。訊據被告丙○○堅決否認有何竊佔犯行，辯
    稱：伊不知道高雄縣湖內鄉○○段965 、965-4 地號土地是
    國有財產局的，該土地是伊父親留下來的，渠等已經使用5
    、60年，之後伊分到海埔段74-2地號土地；伊鄰居甲○○在
    經營砂石業，伊才同意讓他在該土地堆置土石；伊所提出的
    使用許可書可以證明該土地是河川地，政府在67年就同意伊
    等人使用，因政府都還沒討回去，所以伊認為可以使用等語
    （院卷一第19頁背面）。
四、經查：
（一）高雄縣湖內鄉○○段965 、965-4 地號土地（下稱系爭土
      地）之所有權人為中華民國，管理者為財政部國有財產局
      ，於86年重測前為高雄縣湖內鄉○○段14-31 地號土地，
      而高雄縣湖內鄉○○段74-1、74-2地號土地重測後分別為
      高雄縣湖內鄉○○段893 、892 地號土地乙節，有土地建
      物查詢資料、土地登記第二類謄本、高雄縣政府98年3 月
      27日府地測字第0980052592號函、高雄縣路竹地政事務所
      98年4 月8 日路地所一字第0980002388號函暨檢附之高雄
      縣湖內鄉○○段74-1、74-2地號土地登記謄本、重測後同
      鄉○○段893 、892 地號土地登記謄本及地籍圖謄本（警
      卷二第25頁，偵卷一第42、43頁，院卷一第27、28、33～
      43頁）附卷可稽，且為被告所不爭執，此部分事實應堪認
      定。是系爭土地與海埔段74-1地號土地應為不同之土地甚
      明。
（二）訊據證人即被告之兄乙○○於本院審理時證稱：伊等有向
      高雄縣政府取得海埔段74-1地號土地使用許可書，已經耕
      種5 、60年了，該土地是伊與被告共有的，因為被告都在
      被關，所以土地由伊保管，後來95、96年間才讓被告管理
      ；伊之前檢舉有人竊盜土石的土地是伊與被告共有的，因
      伊有跟河川局原租的證據，就是警一卷第32頁的繳納代金
      聯單，就伊所知，全臺灣河川局都不再給百姓繳納，不知
      道是不用租金還是不租給伊，伊就繼續使用；高雄縣湖內
      鄉○○段965 、965-4 地號土地與伊等取得可種植使用之
      海埔段74-1地號土地是同樣的地，後來伊去查詢才知道海
      埔段74-1地號土地變更為高雄縣湖內鄉○○段965 、965-
      4 地號土地等語（本院卷二第30、31、34、36頁），由此
      可知，證人乙○○主觀上係認為渠等之前向高雄縣政府申
      請使用之海埔段74-1地號河川地即為系爭土地，且因有繳
      納代金，而有權繼續使用。而依證人乙○○上開所述，被
      告因先前在監執行，故海埔段74-1地號土地於95、96年間
      才交由被告管理使用，則被告因此認為其有權使用海埔段
      74-1地號土地，且受證人乙○○之影響，而與證人乙○○
      情形相同，亦認為海埔段74-1地號土地即為系爭土地，其
      有權使用等情，自有可能，是被告之辯解尚非完全不可採
      信。此外，復有被告提出之高雄縣河川公地種植使用許可
      書、高雄縣政府86年河川公地使用費繳納代金聯單在卷可
      憑（院卷一第23頁，警卷一第32頁），益徵前開海埔段
      74-1地號土地（重測後為高雄縣湖內鄉○○段893 地號）
      確實為被告及證人乙○○向高雄縣政府申請使用，雖許可
      書上記載之使用期限為67年9 月22日起至70年9 月21日，
      然因被告與證人乙○○2 人於87年3 月2 日尚有繳納海埔
      段74-1地號86年期之河川使用費，遂認渠等仍有權繼續使
      用，因而自居於使用人並同意將系爭土地借由他人堆置土
      石，則被告因誤認系爭土地其有權使用，而借由他人堆置
      土石之行為，其主觀上應難謂有何為自己或第三人不法利
      益之意圖。
（三）公訴人所舉被告於偵查中之供述，被告雖曾自陳同意讓甲○○堆放砂石，然其主觀上係誤認系爭土地其有權使用，
      始同意借放，已如前述，是其主觀上並無為自己或他人不
      法利益之意圖，另臺灣高雄地方法院檢察署97年8 月20日
      履勘筆錄、土地建物查詢資料、高雄縣湖內鄉地籍圖查詢
      資料，僅可證明系爭土地之管理者為財政部國有財產局，
      及系爭土地上有堆置土石之客觀事實，至於被害人財政部
      國有財產局臺灣南區辦事處代理人黃緒瑩於警詢中之指述
      ，亦在說明證人乙○○舉發遭人竊取土石之土地即為系爭
      土地等節，綜合以觀，仍無法認定被告於97年8 月20日10
      時許2 個月前之某日，有竊佔系爭土地之意圖而同意他人
      在系爭土地上堆置土石之主觀犯意。
五、綜上所述，本案被告係因誤認系爭土地即為海埔段74-1地號
    土地，且其有權繼續使用，始同意借由他人置放土石，被告
    主觀認其係基於有權使用而同意他人置放土石在系爭土地上
    ，於同意他人置放土石之初即無竊佔之犯意，要與竊佔罪構
    成要件不合，公訴人所指被告涉犯上開犯行，要屬不能證明
    ，揆諸前揭說明，應為無罪之諭知。
據上論斷，應依刑事訴訟法第301 條第1 項前段，判決如主文。
本案經檢察官杜妍慧到庭執行職務。
中    華    民    國    98    年    9     月    10    日
                  刑事第十六庭  審判長法  官  曾逸誠
                                      法  官  林柏壽
                                      法  官  王靖茹
以上正本證明與原本無異。
如不服本判決應於收受送達後10日內向本院提出上訴書狀，並應
敘述具體理由；如未敘述上訴理由者，應於上訴期間屆滿後20日
內向本院補提理由書（均須按他造當事人之人數附繕本）「切勿
逕送上級法院」。
中    華    民    國    98    年    9     月    10    日
                                      書記官  陳鈺甯


司法院資訊處製作；財團法人民間司法改革基金會備份。
